【裁判字號】    90,易,2942
【裁判日期】    901025
【裁判案由】    違反電子遊戲場業管理條例
【裁判全文】
臺灣臺中地方法院刑事判決                          九十年度易字第二九四二號
    公  訴  人  臺灣臺中地方法院檢察署檢察官
    被      告  甲○○
右列被告因違反電子遊戲場業管理條例案件，經檢察官聲請簡易判決處刑（聲請案號
：九十年度偵字第八七四七號），本院豐原簡易庭認不宜以簡易判決處刑，簽移本院
刑事庭改依通常程序審理，本院判決如左︰
    主  文
甲○○違反未依電子遊戲場業管理條例規定辦理營利事業登記，不得經營電子遊戲場
業之規定，處拘役貳拾日，如易科罰金，以參佰元折算壹日。扣案小鋼珠電子遊戲機
具拾貳台，均沒收。
    事  實
一、甲○○以在夜市設置電子遊戲機供不特定人把玩娛樂為業，未依電子遊戲場業管
    理條例辦理營利事業登記，而於民國九十年五月十一日晚間，在臺中縣豐原市○
    ○路四四七號旁空地之夜市擺設小鋼珠電子遊戲機具十二台，供不特定人把玩娛
    樂。其方式為：顧客以新臺幣（下同）一百元換取十三台斤、二百元換取三十台
    斤重量之小鋼珠，再將小鋼珠放入遊戲機台內，以打擊旋轉把手彈射，如機台內
    出現三個數字連成一直線或圖像相同者，即自動開分，中獎率倍數由電腦ＩＣ板
    自動控制，顧客不玩時，可將小鋼珠以寄放兌換卡片作為下次續玩之憑證。甲○
    ○以此方式，在上址經營電子遊戲場業。嗣於當日二十一時三十分許，為警當場
    查獲，並扣得電子遊戲機具十二台（均責付甲○○保管中）。
二、案經臺中縣警察局豐原分局報告臺灣臺中地方法院檢察署檢察官偵查後聲請簡易
    判決處刑。
     理  由
一、訊據被告甲○○對於右揭時地設置小鋼珠電子遊戲機具十二台供不特定人把玩娛
    樂之事實供承不諱，然矢口否認有何違反電子遊戲場業管理條例之犯行，辯稱：
    伊因家計需要才在夜市擺設小鋼珠電子遊戲機具，不知會違法云云。惟查：
（一）被告在夜市設置電子遊戲機十二台供不特定人把玩娛樂之情，業據被告自承不
      諱，核與證人即當時在攤位把玩機台之朱建章及在旁觀看之蘇秋敏於警員詢問
      時陳述之情節相符，復有扣案小鋼珠電子遊戲機具十二台可資佐證。
（二）按電子遊戲場業管理條例於八十九年二月三日公布施行，同年月五日生效。該
      條例所稱電子遊戲場業，指設置電子遊戲機供不特人益智娛樂之營利事業（第
      三條參照）；所稱電子遊戲機，指利用電、電子、電腦、機械或其他類似方式
      操縱，以產生或顯示聲光影像、圖案、動作之遊樂機具，或利用上述方式操縱
      鋼珠或鋼片發射之遊樂機具（第四條第一項前段參照）。本件被告所設置之十
      二台小鋼珠電子遊戲機具，依被告所述「顧客以一百元換取十三台斤、二百元
      換取三十台斤重量之小鋼珠，再將小鋼珠放入遊戲機台內，以打擊旋轉把手彈
      射，如機台內出現三個數字連成一直線或圖像相同者，即自動開分，中獎率倍
      數由電腦ＩＣ板自動控制，顧客不玩時，可將小鋼珠以寄放兌換卡片作為下次
      續玩之憑證」之把玩方式（見偵查卷第六頁背面、本院九十年十月十一日審判
      筆錄），應屬該條例所規定之電子遊戲機無疑。又被告在夜市擺設前開遊樂機
      具供人把玩資以營利，所為即屬經營電子遊戲場業，此不因被告未有固定之營
      業場所，及得免為商業登記（按依商業登記法第四條第一款規定，肩挑負販沿
      街流動販賣者《即路邊攤販》，得免申請商業登記）而有不同。蓋該條例固對
      電子遊戲場業設立之營業場所定有限制（第八條、第九條參照），及明定經營
      遊戲場業，應依公司法或商業登記法辦理公司或商業登記（第十條第一項參照
      ），惟此等規定係在提供公司或個人得以合法經營電子遊戲場業及主管機關憑
      以管理之法律準據，而非「經營電子遊戲場業」此一事實狀態之認定標準。換
      言之，經營電子遊戲場業者，依其申請營利事業登記與否之實際狀況，可分為
      ：(1)具備該條例所規定相關要件而申請取得營利事業登記者；(2)具備該條例所
      規定相關要件而未申請營利事業登記者；(3)不具該條例所規定相關要件而無從
      申請營利事業登記者（按被告屬之）等三種不同情形。於(1)情形，固無該條例
      第二十一條規定（即違反第十五條所定未辦理營利事業登記者，不得經營電子
      遊戲場業規定，應處「行為人」刑罰）適用之餘地，然如違反該條例其他相關
      規定，其「負責人」（即已依法取得營利事業登記者）或「行為人」則應分別
      情形依該條例第二十三條至第三十五條規定科處行政罰鍰，資以管理該電子遊
      戲場業；而於(2)、(3)情形，因未依規定辦理營利事業登記而經營電子遊戲場業
      ，則應逕依該條例第二十一條規定課以刑罰資以嚇阻，並進而促使經營者能依
      該條例規定辦理營利事業登記，以便納入主管機關之管理體系內加以管理，而
      能實現維護社會安寧、善良風俗、公共安全及國民身心健康之立法目的（第一
      條第一項參照）。準此以解，被告於夜市擺設小鋼珠電子遊戲機具十二台供不
      特定人把玩娛樂，應有電子遊戲場業管理條例相關規定之適用。故其所辯上情
      ，不足採認。本件事證明確，被告犯行堪以認定。
二、被告未依規定辦理營利事業登記而經營電子遊戲場業，核其所為，係違反電子遊
    戲場業管理條例第十五條規定，應依同條例第二十二條論處。本院審酌被告設置
    機台數目僅有十二台，規模不大，情節較輕，及其犯罪之動機、手段及犯罪後之
    態度等一切情狀，量處如主文所示之刑，並諭知易科罰金之折算標準。扣案小鋼
    珠電子遊戲機具十二台（均責付被告保管中），為供犯本罪所用之物，且為被告
    所有，業據其供明在卷，應依刑法第三十八條第一項第二款宣告沒收。
據上論斷，應依刑事訴訟法第四百五十二條、第二百九十九條第一項前段，電子遊戲
場業管理條例第二十二條，刑法第十一條前段、第四十一條第一項前段、第三十八條
第一項第二款，罰金罰鍰提高標準條例第二條，判決如主文。
中      華      民      國      九十      年    十    月    二十五      日
                                          法  官  游  文  科
右正本證明與原本無異。
如不服本判決，應於送達後十日內向本院提出上訴狀（須附繕本），上訴於臺灣高等
法院臺中分院。
                                          書記官
中      華      民      國      九十      年    十    月    二十五      日
附錄論罪科刑法條
電子遊戲場業管理條例第二十二條：
違反第十五條規定者，處行為人一年以下有期徒刑、拘役或科或併科新台幣五十萬元
以上二百五十萬元以下罰金。
電子遊戲場業管理條例第十五條：
未依本條例規定辦理營利事業登記者，不得經營電子遊戲場業。


司法院資訊處製作；財團法人民間司法改革基金會備份。
